臺灣高雄地方法院刑事判決　　　　　　　100年度訴字第439號
公　訴　人　臺灣高雄地方法院檢察署檢察官
被　　　告　陳如銘
選任辯護人　黃韡誠律師（財團法人法律扶助基金會）
上列被告因殺人未遂案件，經檢察官提起公訴（100 年度偵緝字
第687 號），本院判決如下：
    主  文
本件公訴不受理。
    事  實
一、公訴意旨略以：被告陳如銘與告訴人莊一政（起訴書誤載為
    莊一銘）原不相識；緣告訴人於民國99年9 月24日晚間8 時
    許，偕友人王吉成在位於高雄市苓雅區○○○路「林靖公園
    」羽球場內打球；適被告找尋其女友而行經該處，佇足向告
    訴人詢問女友去處，因被告詢問口氣及態度不佳，告訴人遂
    與之起口角衝突，被告氣憤離去；詎被告因此心生不滿，返
    家拿取其所有，長約45公分之長刀1 把，偕年籍姓名不詳之
    男性友人「成仔」（下稱「成仔」），於99年9 月24日晚間
    9 時30分許，共乘機車返抵「林靖公園」上址羽球場，被告
    下車後，隨即基於殺人犯意，抽出腰間長刀，衝向告訴人，
    告訴人見狀隨即奔離羽球場，被告則自後追趕，並以臺語追
    喊：「幹你娘！別走！」等語，告訴人奔跑約20公尺後跌倒
    ，遭隨後趕至之被告持上揭長刀猛力砍殺其手部、腳部及背
    部，因此受有右手上臂擦傷及表淺性撕裂傷、右手手肘及左
    手手背及兩側膝蓋及右側小腿擦傷、左手前臂血腫及擦傷，
    右腳腳背挫傷等傷害，砍殺中，被告聽聞警車警報聲響，旋
    攜刀偕「成仔」逃逸離去，告訴人幸未死亡。因認被告所為
    ，係犯刑法第271 條第2 項、第1 項之殺人未遂罪嫌等語。
二、按殺人未遂與傷害之區別，應以加害人有無殺意為斷。以戕
    害他人生命之故意，著手於刺殺之實行而未發生死亡之結果
    ，為殺人未遂，倘無使人喪失生命之故意，僅在使其身體、
    健康受到傷害，則為傷害罪，二罪皆發生傷害之結果，祗其
    主觀犯意及身體傷害程度不同而已；又受傷之多寡，及是否
    為致命部分，有時雖可藉為認定有無殺意之心證，究不能據
    為絕對標準（最高法院84年度臺上字第3179號判決、18年度
    上字第1309號判例）。是故殺人未遂與傷害罪之區別，當以
    行為人下手之際殺人犯意存否為斷，惟該隱藏於行為人內部
    主觀之意思，應有積極並確實之證據方足認定，從而殺人或
    傷害之主觀犯意認定，須參酌行為人與被害人事前之仇隙是
    否足以引起殺人之動機、被害人傷痕之多寡、受傷處是否為
    致命部位、行為人力道輕重及事後態度等一切客觀情狀，全
    盤併予審酌。
三、公訴意旨認被告攻擊告訴人所為，涉犯刑法第271 條第2 項
    、第1 項之殺人未遂罪嫌，乃係以被告之供述、證人即告訴
    人及證人即在場告訴人友人王吉成之證詞、高雄市立民生醫
    院99年9 月24日高市民醫診字第06754 號、99年9 月25日高
    市民醫診字第06776 號診斷證明書各1 份、告訴人傷勢照片
    4 張、檢視錄影畫面翻拍照片8 張等證據，資為論據。訊據
    被告固不否認於上開時、地，持上揭長刀傷及告訴人乙情（
    見本院卷第33頁、第34頁、第55頁、第59頁），惟堅詞否認
    有殺人之故意，辯稱：其係因覺得告訴人口氣不好，想要嚇
    嚇告訴人，才拿起上揭長刀之刀背追砍告訴人，但其並無殺
    害告訴人之意思等語。惟查：
（一）被告因找尋其女友於99年9 月24日晚間8 時許行經「林靖
      公園」羽球場，向告訴人詢問女友行蹤之際，因故與告訴
      人發生口角衝突，被告氣憤離去後；嗣返家拿取其所有上
      揭長刀1 把，偕「成仔」於99年9 月24日晚間9 時30分許
      ，共乘機車返抵「林靖公園」羽球場見到告訴人時，持上
      揭長刀衝向追砍告訴人，致使告訴人受有右手上臂擦傷及
      表淺性撕裂傷、右手手肘及左手手背及兩側膝蓋及右側小
      腿擦傷、左手前臂血腫及擦傷，右腳腳背挫傷等傷害，為
      被告所不爭執，並據證人即告訴人、證人即告訴人之在場
      友人王吉成於警詢、偵訊中證陳明確（見臺灣高雄地方法
      院檢察署100 年度偵字第673 號卷〈下稱偵卷〉第3 頁至
      第6 頁、第36頁、第37頁），復有高雄市立民生醫院99年
      9 月24日高市民醫診字第06754 號、99年9 月25日高市民
      醫診字第06776 號診斷證明書各1 份、告訴人傷勢照片4
      張、監視錄影畫面翻拍照片8 張等附卷可稽（見偵卷第7
      頁至第11頁），是該部分之事實，雖足以證明。
（二）然查告訴人之傷勢俱分布於手臂、腳部及背部等處乙節，
      有上揭診斷證明書在卷可考，顯見被告雖持刀攻擊告訴人
      ，但多集中於告訴人之手臂、腳部及背部，而手臂、腳部
      及背部受到攻擊時，尚非屬立即使人致命之人體部位，再
      參以告訴人所受之傷害係由刀背所砍傷乙情，業經高雄市
      立民生醫院於100 年4 月25日以高市民醫病字第10000025
      46號函復本院確實（見本院卷第27頁），是被告辯稱：當
      時其係以刀背追砍告訴人等語，並非無據，可見被告當時
      持上揭長刀刀背追砍告訴人時，並無殺害告訴人之犯意；
      復考量被告與告訴人素不相識且無宿怨乙情，業經被告供
      承在卷（見本院100 年度聲羈字第306 號第6 頁；臺灣高
      雄地方法院檢察署100 年度偵緝字第687 號卷第33頁），
      並經證人即告訴人於偵訊時證陳屬實在卷（見偵卷第36頁
      ），是被告與告訴人之衝突既僅係肇因於被告詢問告訴人
      有無見到其女友之行蹤之際，雙方因故發生口角，核屬偶
      發之細故，則雙方既原不相識而互無仇隙，衡情，常人應
      不致因此即頓萌殺人犯意。據上，被告自始至終應均無殺
      害告訴人之意；此外，本院復查無其他積極證據足資認定
      被告攻擊告訴人之際，確存有殺人犯意，應認其係基於傷
      害之犯意而攻擊告訴人，則被告所為非屬殺人未遂，應係
      傷害，洵堪認定。
四、末按告訴乃論之罪，告訴人於第一審辯論終結前，得撤回其
    告訴；又告訴經撤回者，法院應諭知不受理之判決，刑事訴
    訟法第238 條第1 項及第303 條第3 款分別定有明文。查被
    告經檢察官提起公訴，認其攻擊告訴人所為，係犯刑法第27
    1 條第2 項、第1 項之殺人未遂罪嫌，提起公訴，惟本院認
    被告攻擊告訴人所為，僅涉刑法第277 條第1 項之普通傷害
    罪嫌，方屬的論，公訴意旨所認尚有誤會。又普通傷害罪依
    刑法第287 條前段之規定，係屬告訴乃論之罪，而告訴人已
    具狀撤回告訴，有刑事撤回告訴狀1 份在卷可憑（見本院訴
    字卷第41頁），揆諸上開法文規定意旨，爰諭知不受理之判
    決。
據上論斷，應依刑事訴訟法第303 條第3 款，判決如主文。
中    華    民    國    100   年    6     月    29    日
                  刑事第十三庭  審判長法  官  黃蕙芳
                                      法  官  陳筱雯
                                      法  官  王參和
以上正本證明與原本無異。
如不服本判決應於收受本判決後10日內向本院提出上訴書狀，並
應敘述具體理由，如未敘述上訴理由者，應於上訴期間屆滿後20
日內補提理由書狀於本院（均須按他造當事人之人數附繕本）。
中    華    民    國    100   年    6     月    29    日
                                      書記官  葉祝君